【裁判字號】    98,消債清,139
【裁判日期】    980818
【裁判案由】    聲請清算程序
【裁判全文】
臺灣高雄地方法院民事裁定           98年度消債清字第139號
聲  請  人  甲○○
代  理  人  乙○○律師
上列當事人聲請消費者債務清理事件，本院裁定如下：
    主  文
聲請人甲○○自中華民國九十八年八月十八日下午五時起開始清
算程序。
命司法事務官進行本件清算程序。
    理  由
一、聲請意旨略以：聲請人甲○○前因消費借貸、信用卡契約等
    原因，對如附表所示金融機構負有如附表所示債務。聲請人
    雖曾於95年5 月間，與無擔保債權銀行中之最大債權銀行中
    國信託商業銀行（下稱中國信託銀行）依金融主管機關協調
    成立之中華民國銀行公會會員辦理消費金融案件無擔保債務
    協商機制與如附表所示之無擔保債權人達成分期還款協議，
    每月需償還15,667元，惟聲請人每月收入僅6,000 元，客觀
    上即不足支應協商款項，聲請人四處借貸後，仍於95年12月
    起毀諾不再繼續繳款。且其債務總額高達1,240,940 元，已
    有不能清償債務之虞，爰依法聲請准予裁定清算等語。
二、按債務人不能清償債務或有不能清償之虞者，得依消費者債
    務清理條例所定更生或清算程序，清理其債務；債務人於法
    院裁定開始更生程序或許可和解或宣告破產前，得向法院聲
    請清算；債務人對於金融機構因消費借貸、自用住宅借款、
    信用卡或現金卡契約而負債務，在聲請更生或清算前，應提
    出債權人清冊，以書面向最大債權金融機構請求協商債務清
    償方案，並表明共同協商之意旨；債務人與金融機構協商成
    立者，不得聲請更生或清算，但因不可歸責於己之事由，致
    履行顯有重大困難者，不在此限；本條例施行前，債務人依
    金融主管機關協調成立之中華民國銀行公會會員，辦理消費
    金融案件無擔保債務協商機制與金融機構成立之協商，準用
    前項之規定，消費者債務清理條例第3 條、第80條前段、第
    151 條第1 項、第5 項、第6 項分別定有明文。
三、經查：
(一)聲請人曾於95年5月間與當時最大債權銀行中國信託銀行，
    依「金融主管機關協調成立之中華民國銀行公會會員辦理消
    費金融案件無擔保債務協商機制」與如附表所示之無擔保債
    權人達成分期還款協議，每月需償還15,667元，有卷附協議
    書可參（見本院卷第59頁），已足認定。而聲請人於95年12
    月間毀諾不再履行，亦為聲請人所自認。嗣於98年6 月間聲
    請人提出全體債權人清冊，以書面向最大債權銀行即中國信
    託銀行請求共同協商，惟因前已成立協商而遭退件等情，有
    中國信託銀行電話記錄附卷可稽（見本院卷第100至102頁）
    。聲請人聲請清算，本院自應審酌聲請人目前全部收支及財
    產狀況，評估是否已不能維持符合人性尊嚴之最基本生活條
    件，而有「不能清償或不能清償之虞」之情。
(二)聲請人主張其每月需支出必要生活費用6,000元，聲請人並
    未提出全部開銷憑證，尚難遽認其主張為真，惟依消費者債
    務清理條例雖期望使負債累累難以自力重建經濟生活之債務
    人得有更生之機會，然並無意保證每一債務人均能維持其原
    來之生活水準，毋寧係在保障債務人最低生活水準之前提下
    ，使債務人盡力清償以得更生之機會。是債務人生活費用之
    支出，不應由債務人任意主張，只需得以維持其最低生活水
    準即可，查內政部公告之98年度高雄市低收入戶最低生活費
    ，每人每月11,309元，而上開公告係內政部依據社會救助法
    第4條規定所制訂之標準，應屬可採，聲請人之生活費主張
    並未逾上開金額，並無過高之虞，應可採信。
(四)聲請人主張其經營紅豆餅攤販營生，每月收入僅6,000元，
    則聲請人之收入僅得勉強支應其個人必要生活費用支出，已
    無餘款得供還款之用，若強令聲請人繼續依協議還款，勢必
    排擠聲請人每月所需之生活必要支出，並惡化聲請人之經濟
    狀況至絕境，自有違消費者債務清理條例之立法目的，是聲
    請人主張其有不能清償之虞乙節，亦屬有據。
四、綜上所述，本件聲請人為一般消費者，並未從事營業活動。
    此外本件聲請人復查無消費者債務清理條例第6 條第3 項、
    第8 條或第82條第2 項各款所定駁回清算聲請之事由存在，
    從而本件聲請人聲請清算為有理由，應予准許。
四、依消費者債務清理條例第83條第1 項、第16條第1 項前段，
    裁定如主文。
中    華    民    國    98    年    8     月    18    日
                  民事第四庭法  官 王奕勛
正本係照原本作成。
本件不得抗告。
本裁定已於98年8月18日下午5時公告。
中    華    民    國    98    年    8     月    18    日
                            書記官  王資惠
附表：
┌──┬────────────┬────────┬───────┐
│編號│債權人                  │金額（新台幣）  │種    類      │
├──┼────────────┼────────┼───────┤
│1   │台北富邦銀行            │79,470元        │消費借貸、信用│
│    │                        │                │卡消費款      │
├──┼────────────┼────────┼───────┤
│2   │國泰世華銀行            │221,000元       │消費借貸      │
├──┼────────────┼────────┼───────┤
│3   │聯邦銀行                │133,586元       │消費借貸、信用│
│    │                        │                │卡消費款      │
├──┼────────────┼────────┼───────┤
│4   │中國信託商業銀行        │438,000元       │消費借貸      │
├──┼────────────┼────────┼───────┤
│5   │花旗銀行                │70,603元        │信用卡消費款  │
├──┼────────────┼────────┼───────┤
│6   │台灣新光商業銀行        │102,350元       │信用卡消費款  │
├──┼────────────┼────────┼───────┤
│7   │匯豐銀行                │76,454元        │信用卡消費款  │
├──┼────────────┼────────┼───────┤
│8   │大眾銀行                │69,112元        │信用卡消費款  │
├──┼────────────┼────────┼───────┤
│9   │中國信託商業銀行        │50,365元        │信用卡消費款  │
└──┴────────────┴────────┴───────┘


司法院資訊處製作；財團法人民間司法改革基金會備份。
